【裁判字號】    94,易,570
【裁判日期】    950719
【裁判案由】    恐嚇取財等
【裁判全文】
臺灣桃園地方法院刑事判決               94年度易字第570號
公  訴  人  臺灣桃園地方法院檢察署檢察官
被      告  乙○○
            丁○○
上  一  人
選任辯護人  金鑫律師
上列被告因恐嚇取財等案件，經檢察官提起公訴（93年度偵字第
8306號），本院判決如下：
    主  文
乙○○、丁○○均無罪。
    理  由
一、公訴意旨略以：被告乙○○、丁○○及己○○（俟其通緝到
    案後另結）共同意圖為自己不法之所有，先於民國92年12月
    30 日 上午7 時許，在桃園縣桃園市○○街14巷11號前，以
    自製之鑰匙竊取丙○○所有之L8-8659 號自小客車，得手後
    復以電話恐嚇其匯款新台幣（下同）三萬元至「謝維民」所
    開立之國泰世華商業銀行中壢分行帳號000000000000號人頭
    帳戶，得款後告知失車停放地點；復於92年12月31日上午6
    時30 分 許，在台北縣林口鄉○○街7 號前，以相同手法竊
    取甲○○所有之T2-6509 號自小客車，並於93年1 月1 日以
    電話恐嚇甲○○必須匯款八萬元至「徐偉智」所開立之0000
    0000000000號郵局帳戶始願意交還車輛，然因甲○○始終未
    匯款而無法得逞。嗣於93年1 月8 日下午2 時許，為警在桃
    園縣龜山鄉○○○街13號當場查獲被告乙○○持有注射針筒
    4 支、海洛因殘渣袋2 個及止血帶1 條等物，並經其同意而
    搜索上址，在一樓客廳扣得黑色背包一個（內有自製T 字六
    角扳手、老虎鉗、一字起子、活動板手等竊車工具）；在一
    樓廚房垃圾桶內扣得台灣板橋地方法院檢察署發給丁○○之
    發還刑事保證金通知1 紙；在地下室一樓起獲甲○○所失竊
    之T2-6509 號自小客車，並扣得自製汽車鑰匙1 支；在二樓
    丁○○房間扣得丁○○身分證影本4 張、戶口名簿影本1 張
    、毒品安非他命、海洛因、「謝維民」之國泰世華商業銀行
    中壢分行儲金簿1 本、「徐偉智」內壢郵局儲金簿1 本等物
    ；在三樓己○○房間扣得其健保卡1 張、己○○所有之
    ALS-697 號重型機車行車執照1 張、行動電話1 支（含晶片
    卡）、己○○桃園郵局儲金簿1 本、毒品海洛因、分裝袋等
    物，因認被告乙○○、丁○○涉犯刑法第320 條第1 項之竊
    盜及同法第346 條第1 項之恐嚇取財罪及同條第3 項、第1
    項之恐嚇取財未遂罪嫌云云。
二、按犯罪事實應依證據認定之，無證據不得認定犯罪事實；又
    不能證明被告犯罪者，應諭知無罪之判決，刑事訟訴法第15
    4 條第2 項、第301 條第1 項分別定有明文。次按認定不利
    於被告之事實，須依積極證據，苟積極證據不足為不利於被
    告事實之認定時，即應為有利於被告之認定，更不必有何有
    利之證據；又事實之認定，應憑證據，如未能發現相當之證
    據，或證據不足以證明，自不能以推測或擬制之方法，以為
    裁判之基礎；且認定犯罪事實所憑之證據，無論直接或間接
    證據，其為訴訟上之證明，須達於通常一般之人均不致有所
    懷疑，而得確信其為真實之程度者，始得據為有罪之認定，
    倘其證明尚未達到此一程度，而有合理之懷疑存在時，尚難
    為有罪之認定基礎（最高法院30年度上字第816 號、40年度
    臺上字第86號及76年度臺上字第4986號判例意旨可資參照）
    。
三、公訴人認被告乙○○、丁○○涉有刑法恐嚇取財罪既遂、未
    遂及竊盜罪犯行，無非係以：被告乙○○於警詢中之供述、
    告訴人丙○○、甲○○之指訴、贓物認領保管單1 紙、謝維
    民之國泰世華商業銀行儲金簿1 本、徐偉智之郵局儲金簿1
    本及六角扳手等工具扣案，執為論據。訊據被告乙○○、丁○○均堅決否認涉有前揭各項犯行，乙○○辯稱：伊跟被告
    丁○○是朋友，伊不是住在查獲的地點，查獲當天是要到查
    獲地點找被告丁○○，一到該處警察就已經在裡面了，當時
    警察在伊身上查到毒品，警察要伊協助搜索，也有請鑑識小
    組在查獲地點蒐集指紋，查獲地點扣案的東西跟伊沒有關係
    等語；被告丁○○辯稱：伊沒有竊盜、也沒有恐嚇取財，查
    獲地點是伊承租的地方，查獲當時伊已經搬離該處，回桃園
    市鎮○街伊母親住處居住，該處當時係伊借予伊認的哥哥庚○○朋友綽號「阿其」居住，在查獲地點扣案的車子、還有
    相關的東西都跟伊沒有關係等語。
四、經查：
  (一)關於車牌號碼L8-8659 號自小客車為告訴人丙○○所有於92
    年12月30日上午7 時許，在桃園縣桃園市○○街14巷11號前
    遭竊，遭竊後丙○○復接到不詳人士以電話恐嚇其匯款3 萬
    元至「謝維民」所開立之上開銀行人頭帳戶，得款後不詳人
    士復告知失車停放地點；而車牌號碼T2-6509 號自小客車係
    告訴人甲○○所有，於92年12月31日上午6 時30分許，在台
    北縣林口鄉○○街7 號前遭竊，甲○○並於93年1 月1 日接
    到不詳人士以電話恐嚇必須匯款8 萬元至「徐偉智」所開立
    之上開郵局帳戶始願意交還車輛等情，業據證人即告訴人丙○○、甲○○於警詢及檢察官偵查中固指訴甚詳，然於上開
    車輛遭竊之際，證人即告訴人丙○○、甲○○並不在場，且
    證人僅有接到恐嚇勒贖電話，證人即告訴人2 人對於究係何
    人行竊其車並撥打電話恐嚇勒贖並不知悉，故亦未指證被告
    即係行竊該車之人，是證人即告訴人丙○○、甲○○之指訴
    ，尚不足以證明被告乙○○、丁○○2 人確有行竊該車之犯
    行。
  (二)次查丙○○所有之車號L8-8659 號自用小客車失竊後，先後
    兩次打電話前來向其恐嚇勒贖者乃係一個不知名操台語口音
    之男子；另被害人甲○○所有之車號T2-6509 號自用小客車
    失竊後，先後多次打電話向其恐嚇勒贖者亦為一個不知名操
    台語口音之男子等情，業據證人即告訴人丙○○、甲○○於
    警詢中供證綦詳（見93年偵字第8306號偵卷第43頁反面、第
    45頁反面、第46頁正面），依上開證人丙○○等2 人所述，
    打電話向渠等恐嚇勒贖者既均為男子，非女性嫌犯，則自難
    認被告丁○○有參與共同竊盜或恐嚇取財之情事。而證人丙○○、甲○○2 人亦未具體指明係被告乙○○撥打電話恐嚇
    ，亦難認被告乙○○有參與共同竊盜或恐嚇取財之情事。
  (三)關於93年1 月8 日下午2 時許，警方在桃園縣龜山鄉○○○
    街13號當場查獲被告乙○○持有注射針筒  4 支、海洛因殘
    渣袋2 個及止血帶1 條等物，並經其同意而搜索上址，在一
    樓客廳扣得黑色背包1 個（內有自製梯字六角板手、老虎鉗
    、一字起子、活動板手等竊車工具）；在一樓廚房垃圾桶內
    扣得台灣板橋地方法院檢察署發給丁○○之發還刑事保證金
    通知1 紙；在地下室一樓起獲甲○○所失竊之T2-6509 號自
    小客車，並扣得自製汽車鑰匙1 支；在二樓丁○○房間扣得
    丁○○身分證影本4 張、戶口名簿影本1 張、毒品安非他命
    、海洛因、「謝維民」之國泰世華商業銀行中壢分行儲金簿
    1 本、「徐偉智」內壢郵局儲金簿1 本等物；在三樓己○○
    房間扣得其健保卡1 張、己○○所有之ALS-697 號重型機車
    行車執照1 張、行動電話1 支（含晶片卡）、己○○桃園郵
    局儲金簿1 本、毒品海洛因、分裝袋等物等情，業據證人即
    查獲之警員施國欽、余定華於本院審判時證述明確（見本院
    94年8 月17日、94年10月5 日審判筆錄），並有台北縣警察
    局永和分局搜索、扣押筆錄、扣案物品目錄表在卷可按（見
    93年度偵字第8306號偵查卷第48頁、第55頁至第66頁）。辯
    護人雖以，警方所持搜索票，業已超過實施搜索之時間，而
    被告乙○○並非居住該處之人，逕以被告乙○○之同意搜索
    而實施搜索，所取得扣案物品並無證據能力云云，然按除法
    律另有規定外，實施刑事訴訟程序之公務員因違背法定程序
    取得之證據，其有無證據能力之認定，應審酌人權保障及公
    共利益之均衡維護，刑事訴訟法第158 條之4 定有明文。查
    本件係因祕密證人向警方檢舉查獲的地點為1 販賣毒品之大
    毒窟，警方依據相關事證聲請法院核發搜索票等情，業據本
    院調閱核發搜索票之卷宗核閱無誤，警方持搜索票前往搜索
    ，為求人贓俱獲，而在該處埋伏，見被告乙○○前來，逕自
    入屋，始上前查獲，並得其同意而實施搜索，本院依照上開
    法律規定，本件實施之搜索，係針對販賣毒品重大殘害國民
    健康之案件，基於公共利益之維護，應認本件扣案之物品，
    均具有證據能力，辯護人所指容有未洽。而證人即實施搜索
    查獲被告乙○○之警員施國欽於本院審判時證稱，我們看到
    被告乙○○走進屋內很自然的情形，認為他是住在那邊的人
    ，當時有問他是否住那邊的人，被告乙○○否認，被告乙○○說他要到那邊找一個住在該處叫阿瓊的女子，在現場並無
    查獲任何證據可以證明乙○○是住在查獲地點的人，在被告
    乙○○身上並沒有查獲該處的鑰匙，他是直接開門就進去了
    ，門當時沒有鎖等語（見同次審判筆錄第4 、5 頁），經核
    與被告乙○○上開辯解相符，足認被告並非居住在查獲地點
    ，在查獲地點查獲之扣案物品，難認與被告乙○○有何關聯
    ，不能以在查獲地點查獲被告乙○○，並扣得之本件竊盜、
    恐嚇取財之相關物品，逕行推認被告乙○○有參與本件之竊
    盜、恐嚇取財犯行。
  (四)又警方曾對查扣之T2-6509 號自用小客車進行採證工作，惟
    並未採集到任何可供送驗之清晰指紋等情，有台北縣政府警
    察局永和分局94年11月25日第0000000000號公函及其所附之
    報告附卷可稽，故自難僅憑查扣之車輛置於其被告丁○○租
    住處地下室之事實即認被告丁○○、乙○○有共同參與行竊
    該自用小客車之犯行。況且並無無其他證據足以證明被告丁○○、乙○○曾持用謝維民或徐偉智之儲金簿前往提款機領
    取款項之情事，尚難遽認被告丁○○、乙○○有共同竊盜或
    恐嚇取財之罪行。
  (五)又經本院於95年5 月30日勘驗警方於上開時間在查獲地點實
    施搜索之錄影帶，勘驗結果：「錄影品質不良，畫面斷斷續
    續，影帶聲音很小，聽不清楚對話內容，錄影畫面一開始即
    在1.一類似客廳的地方中，茶几上有約略可看出下列物品：
    注射針筒約5-6 支。止血帶1 條。鑰匙1 串。香菸
    1 包。藥包1 個。其他無法辨識之物品。2.（無法辨識
    在何處）有丁○○之土地所有權狀（畫面不清無法辨識內
    容）。汽車音響。車號T2-6509 號深色休旅車（SPACEG
    EAR） 。3.然後上一道樓梯，先進入廚房，後轉至客廳（應
    為一樓）於垃圾桶中查獲1 支黑色手槍（警員旁白：玩具
    槍）。於1 小鐵盒內查獲數個玻璃球吸食器（無法清楚辨
    識數量）。於黑色塑膠矮櫃中查獲1 支黑色玩具槍署名
    「丁○○」之不明文件1 份。署名「丁○○」之南投地政
    事務所土地權狀1 份。黑色肩掛皮包（內有螺絲起子1 支
    、老虎鉗1 支、手機1 支及其他不明物件等物）。4.再上一
    道樓梯，進入一間房間於桌上一紅底白色小花紙盒內查獲
    滴管、玻璃球、吸食器及其他不明物件等物。於床頭櫃中
    查獲桃園市調解委員會調解書1 份（聲請人：徐耀，代理人
    ：丁○○，對造人：曾淑雯）。床頭櫃中查獲以白紙包裝
    之黑色物體（員警似以數位相機拍照）。床頭櫃中查獲房
    屋租賃契約書（出租人：周育德，承租人：廖財茂，地址：
    桃園縣龜山鄉○○○路63…）。床頭櫃中查獲戶口名簿（
    戶長：劉玉蘭，長女：丁○○）。刑事聲請狀1 份。丁○○證件照數位檔案磁片1 張（並由乙○○當場指認無誤）
    。丁○○身份證影本數份。房屋租賃契約書1 份（承租
    人：劉玉蘭）。床頭櫃上小熊玩偶褲子口袋中起出白色粉
    末2 包。監視器主機。4.再上一道樓梯，進入左側之房間
    （乙○○說：「這間我沒上來過，我都在二樓」故此應為三
    樓）己○○證件照數位檔案磁片一張（並由乙○○當場指
    認無誤）。己○○之退伍令及其他不明證件。殘渣袋數
    個。分裝盒（內裝數個夾鏈袋）。白色粉末1 包。夾
    鏈袋內裝類似吸管之橘色物品數個。手機1 支。己○○
    之健保卡1 張。短刀1 把（目測約20～30公分長）。5.接
    下來畫面斷斷續續，且影像模糊，時間約莫5 分鐘左右，然
    後畫面為大門口，門牌號碼為「龜山鄉○○○街13號」，之
    後錄影結束」等語，有本院95年5 月30日勘驗筆錄1 份在卷
    可稽。依照本院勘驗筆錄所示，警方在查獲地點2 樓被告丁○○房間並未搜索到本件恐嚇被害人丙○○、甲○○匯款之
    「謝維民」之國泰世華商業銀行中壢分行儲金簿1 本、「徐
    偉智」內壢郵局儲金簿1 本，不足以證明「謝維民」之國泰
    世華商業銀行中壢分行儲金簿1 本、「徐偉智」內壢郵局儲
    金簿1 本係被告丁○○持有，而依照被告乙○○於本院審理
    時供稱，伊在查獲前經常去查獲地點找丁○○，並且在該處
    與丁○○的朋友打麻將等語，而被告丁○○供稱，曾將該屋
    借予乾哥哥庚○○的朋友綽號「阿其」的人居住等語，經本
    院傳訊庚○○到庭證稱，案發前曾經到過丁○○租屋處幾次
    ，未帶過「阿其」的人前去，但曾帶過綽號「阿文」之戊○○到過丁○○的租屋處等語，又經本院於95年2 月24日以視
    訊訊問在澎湖監獄執行之戊○○，戊○○表示，案發前曾到
    過丁○○之租屋處幾次，並有放一些衣服物品在該處等語，
    而被告乙○○於本院訊問戊○○後，表示曾與之打麻將過，
    並表示在被告丁○○之租屋處見過庚○○1 、2 次等語，綜
    合上述，足以證明被告丁○○所述應非子虛。另證人戊○○
    與被告己○○於93年1 月7 日在被告丁○○租屋處附近為警
    查獲，並經本院調閱本院93年度訴字第1795號毒品危害防制
    條例刑事卷宗核閱無誤，而證人戊○○則因通緝到案送監執
    行執行，業據證人戊○○證述明確。參以本件警方係依據秘
    密證人的證述，該處係販賣毒品之大毒窟，平日出入的人複
    雜，業如前述，故向法院聲請搜索票前往搜索，足認被告丁○○承租位於上址之房屋，案發前出入複雜，而警方前往搜
    索並在該處埋伏1 、2 日被告丁○○又未在該處居住或出入
    ，故尚難以警方在丁○○承租房屋地下室一樓起獲甲○○所
    失竊之T2 -6509號自小客車，在1 樓客廳扣得黑色背包1 個
    （內有自製T 字六角板手、老虎鉗、一字起子、活動板手等
    竊車工具），並搜索查獲「謝維民」之國泰世華商業銀行中
    壢分行儲金簿1 本、「徐偉智」內壢郵局儲金簿1 本等物，
    即遽認被告丁○○有共同竊盜或恐嚇取財之罪行。
  (六)此外，復查無其他積極證據足資認定被告丁○○、乙○○2
    人有何起訴書所指之恐嚇取財罪及竊盜罪等犯行，既不能證
    明被告2 人犯罪，揆諸前揭說明意旨，應為無罪判決之諭知
    。
據上論斷，應依刑事訴訟法第301條第1項，判決如主文。
本案經檢察官廖先志到庭執行職務。
中    華    民    國    95    年    7     月    19    日
                  刑事第十二庭審判長法  官  游紅桃
                                    法  官  王美玲
                                    法  官  黃永定
以上正本證明與原本無異。
如不服本判決，應於送達後10日內，向本院提出上訴狀。
                                    書記官  施春祝
中    華    民    國    95    年    7     月    19    日


司法院資訊處製作；財團法人民間司法改革基金會備份。
